臺灣高等法院刑事判決　　　　　　　　100年度上易字第433號
上　訴　人　臺灣基隆地方法院檢察署檢察官
被　　　告　余晉璋
上列上訴人因被告詐欺案件，不服臺灣基隆地方法院99年度易字
第597號，中華民國99年12月31日第一審判決（起訴案號：臺灣
基隆地方法院檢察署99年度偵字第5213號），提起上訴及移送併
辦（案號：臺灣基隆地方法院檢察署100年度偵字第333號），本
院判決如下：
    主  文
原判決撤銷。
余晉璋幫助意圖為自己不法之所有，以詐術使人將本人之物交付
，處拘役伍拾日，如易科罰金，以新臺幣壹仟元折算壹日。
    事  實
一、余晉璋得預見提供自己在金融機構之帳戶供他人使用，可能
    係供不法份子作為詐欺犯罪之用，竟仍基於縱有人以其金融
    帳戶實施詐欺犯罪亦不違背其本意之不確定幫助故意，於民
    國99年8月7日17時許，在臺北縣汐止巿後火車站之全家便利
    商店前，同時將其在新光商業銀行基隆分行開立之00000000
    00000000號帳戶（下稱「新光銀行帳戶」）、第一商業銀行
    新湖分行開立之00000000000000號帳戶（下稱「第一銀行帳
    戶」）之存摺影本、提款卡及密碼，提供予真實姓名年籍不
    詳之成年男子，而任由該人或其轉手之詐欺集團作為詐欺取
    財收受款項之工具。嗣該不詳成年男子所屬或其轉手之犯罪
    集團成員，基於為自己或第三人不法所有之意圖，於99年8
    月間，在露天拍賣網路刊登拍賣王品集團夏慕尼餐券2張之
    訊息，使鄭甫樑信以為真而下標購買，並於同年8月8日14時
    許，轉帳匯款新臺幣（下同）1,945元至余晉璋上開新光銀
    行帳戶內；99年8月7日19時許，該詐騙集團成員撥打電話予
    林駿凱，誆稱林駿凱先前在網路購物時，因作業錯誤致將繳
    交貨款登為分期付款，需依指示前往自動櫃員機操作更正云
    云，致林駿凱陷於錯誤，於99年8月8日17時50分許，依指示
    操作自動櫃員機，因而轉帳19,120元至余晉璋上開新光銀行
    帳戶內；99年8月7日21時17分，該詐騙集團成員以雅虎奇摩
    拍賣網站賣家名義撥打電話給劉姵綺，誆稱劉姵綺先前在網
    路購物時，因訂單系統出錯，導致訂單增加10筆，需依指示
    前往自動櫃員機操作取消云云，致劉姵綺陷於錯誤，於99年
    8月8日15時36分、15時40分依指示操作自動櫃員機，因而分
    別轉帳5萬元（共10萬元）至余晉璋上開第一銀行帳戶。
    上開款項均遭提領一空。
二、案經基隆市政府警察局第三分局報告臺灣基隆地方法院檢察
    署檢察官偵查起訴及花蓮縣政府警察局吉安分局報由臺灣花
    蓮地方法院檢察署檢察官呈請臺灣高等法院檢察署核轉臺灣
    基隆地方法院檢察署檢察官移送併辦。
    理  由
壹、證據能力有無之判斷：
    本件認定事實所引用之本件卷內所有卷證資料（包含人證與
    文書證據、物證等證據），並無證據證明係公務員違背法定
    程序所取得；而檢察官、被告對本院提示之卷證，亦均表示
    同意作為證據等語在卷（見本院卷第45頁反面頁），且卷內
    之文書證據及證人於審判外之陳述，亦無刑事訴訟法第159
    條之4之顯有不可信之情況與不得作為證據之情形，且被告
    未曾提及檢察官在偵查時，有任何不法取供之情形，且客觀
    上並無顯不可信之情況。綜上，依刑事訴訟法第159條至159
    條之5之規定，本件認定事實所引用之本件卷證所有證據（
    包含人證與文書證據、物證等證據），均有證據能力，合先
    敘明。
貳、實體方面：
一、訊之被告余晉璋固坦承有於前揭時地將上開新光銀行、第一
    銀行帳戶之提款卡及密碼交予他人之事實，惟矢口否認有何
    幫助詐欺犯行，辯稱：我沒有幫助詐欺犯意，我是接到自稱
    從網路人力銀行看到我資料的人的電話，說要應徵司機，須
    徵信，我才把存摺封面影本、提款卡及密碼交予對方云云。
    經查：
(一)、被害人鄭甫樑、林駿凱、劉姵綺均因遭詐欺集團詐騙，而分
    別於上開事實欄所載時地各將該等款項匯入被告上開新光銀
    行、第一銀行帳戶內之事實，已據證人鄭甫樑、林駿凱、劉
    姵綺於警詢中分別證述甚明，且有新光商業銀行基隆分行金
    融簽帳卡申請/變更/終止約定書、存款業務各項事故/變更
    /終止申請書、帳戶存提交易明細查詢、被害人鄭甫樑在合
    作金庫銀行東沙鹿分行存摺封面及內頁影本、PCHOME露天拍
    賣網站及電子郵件列印資料、郵政自動櫃員交易明細表（林
    駿凱）、第一銀行交易明細（自動櫃員機）交易明細影本2
    紙、第一商業銀行新湖分行99年9月21日一新湖字第00083號
    函所附之余晉璋上開第一銀行帳戶開戶暨交易往來明細等附
    卷可稽，堪信為真實。
(二)、又金融帳戶事關個人財產權益之保障，其專有性甚高，除非
    本人或與本人親密關係者，難認有何理由可自由流通使用該
    帳戶，且一般人均有妥為保管金融帳戶提款卡、密碼及防止
    他人任意使用之認識，縱特殊情況偶須交付他人使用，亦必
    深入瞭解他人用途暨其合理性，始予提供，然被告並不認識
    該收受伊提款卡及密碼之真實姓名年籍不詳成年男子，此觀
    諸其迄本院辯論終結前止，始終無法提供該成年男子姓名年
    籍供本院調查自明，被告竟率將上開提款卡及密碼交予該不
    詳人士，顯違常情。又被告雖辯稱對方表示需提供金融機構
    提款卡及密碼以查驗信用，伊才交付上開2帳戶云云，然該
    2帳戶內並無存款，已據被告於偵查中陳述甚明（見偵卷第
    35頁），衡諸被告於警詢時自承係高中肆業，且曾擔任保全
    工作等語，可徵其並非無智識能力之人，應知對方不可能從
    上開2帳戶中查驗被告之信用狀況，是被告此部分所辯，有
    違常理殊甚，實無可取。況被告苟係為應徵司機工作須交付
    上開2帳戶之提款卡及密碼，亦應在上班處所辦理，而無約
    在臺北縣汐止巿後火車站之全家便利商店交付之理，被告對
    此竟亦未有所質疑即將提款卡及密碼交予他人，亦與常情不
    符，更遑論被告始終無法陳明係應徵何人或何家公司之工作
    。從而，被告辯稱伊是因應徵司機工作而交付上開2帳戶之
    提款卡及密碼云云，尚難採信。上開2帳戶之提款卡、密碼
    係被告交予他人使用，殆屬無疑。
(三)、一般於金融機構開設存款帳戶暨請領存摺及提款卡，係針對
    個人身分之社會信用而予以資金流通之經濟活動，具有強烈
    之屬人性格，而金融帳戶為個人理財之工具，申請開設並無
    任何特殊之限制，一般民眾皆得以存入最低開戶金額之方式
    在不同金融機構申請數個存款帳戶使用，乃眾所週知之事實
    ，亦為被告所應知，是依一般人之社會經驗，若遇他人不自
    行向金融機構申請存款帳戶，反向他人蒐集金融帳戶使用，
    乃甚為怪異之事，衡情，提供帳戶者對於該等帳戶是否係供
    合法使用，絕無不起疑心之理。又以今日社會，利用人頭帳
    戶供作詐欺取財犯罪工具，迭有所聞，亦經傳播媒體廣為報
    導，被告對此應無不知之理，自可預見向其收受帳戶存摺及
    提款卡之真實姓名年籍不詳人士可能利用其所提供之金融機
    構帳戶供作詐騙他人匯入款項之用，藉由將所得資金存入後
    再行領出之過程，以達到隱瞞資金流向及避免提款行為人身
    分曝光之目的，而被告未詳究該名真實姓名年籍均不詳之成
    年男子取得其上開2帳戶之提款卡及密碼之用途為何，即貿
    然將重要且專屬個人之上開2帳戶提款卡及密碼交予該名不
    詳人士使用，顯有容任該名不詳人士利用其申請開立之上開
    2帳戶作為詐欺取財犯罪工具發生之本意，是其確有幫助他
    人詐欺取財之不確定故意，至為灼然。
(四)、綜上所述，被告所辯，顯係事後卸責之詞，要無可採。本件
    事證明確，被告犯行洵堪認定。
二、查被告提供上開新光銀行、第一銀行帳戶提款卡及密碼予他
    人使用，使詐欺集團向被害人詐欺財物後，得以使用被告上
    開帳戶為匯款、帳轉工具，顯係參與詐欺取財構成要件以外
    之行為，而對該詐欺集團遂行詐欺取財犯行資以助力。核被
    告所為，係犯刑法第30條第1項前段、第339條第1項之幫助
    詐欺取財罪。又被告幫助他人犯前開罪名，爰依刑法第30條
    第2項規定按正犯之刑減輕之。被告同時提供上開新光銀行
    、第一銀行帳戶予該詐欺集團，供作向鄭甫樑、林駿凱、劉
    姵綺詐騙金錢之用，其同一提供帳戶之行為，致使鄭甫樑、
    林駿凱、劉姵綺受害，應依想像競合關係從一重處斷。又被
    告上開交付第一銀行帳戶幫助詐騙集團成員詐欺劉姵綺之犯
    行，固未據檢察官起訴，惟此部分既與起訴部分具有想像競
    合之裁判上一罪關係，自應由本院併予審酌。
三、原審對被告交付上開新光銀行帳戶幫助詐騙集團成員詐欺鄭
    甫樑、林駿凱部分予以論罪科刑，固非無見。惟查：(一)被告
    迭於偵查、原審及本院審理時始終辯稱本案詐騙集團係自稱
    從網路人力銀行看到被告履歷進而與之聯絡云云，且從未供
    稱其係經由報紙分類廣告得悉詐騙集團電話，原判決逕認被
    告辯稱係經由報紙分類廣告得悉詐騙集團電話，非無違誤；
    (二)原判決未及審酌被告上開交付第一銀行帳戶幫助詐騙集團
    成員詐欺劉姵綺之犯行，亦有未當；(三)被告同時交付上開新
    光銀行、第一銀行帳戶幫助詐欺鄭甫樑、林駿凱、劉姵綺係
    構成想像競合之裁判上一罪關係，原判決就此未予敘明，自
    有未洽。是檢察官以原判決未審酌被告上開交付第一銀行帳
    戶幫助詐騙集團成員詐欺劉姵綺之犯行為由，上訴指摘原判
    決不當，即非無理由。是原判決既有前揭可議之處，自應由
    本院予以撤銷改判。爰審酌被告因工作無著，謀生不易，遂
    利令智昏，提供帳戶供不法犯罪行為人使用，所為已影響社
    會正常交易安全，增加被害人尋求救濟之困難，並使犯罪之
    追查趨於複雜，危害非輕，兼衡其犯罪動機、目的、手段、
    智識程度等一切情狀，量處如主文第二項所示之刑，並諭知
    易科罰金之折算標準。至被告交付該真實姓名年籍不詳人士
    之上開提款卡，雖係供犯罪所用，惟因已交付予他人使用，
    又非違禁物，是不予宣告沒收，併予敘明。
據上論斷，應依刑事訴訟法第369條第1項前段、第364條、第299
條第1項前段，刑法第339條第1項、第30條第1項前段、第2項、
第55條、第41條第1項前段，刑法施行法第1條之1第1項、第2項
前段，判決如主文。
本案經檢察官林炳雄到庭執行職務。
中    華    民    國   100    年    5     月    31    日
                  刑事第二十二庭審判長法  官  郭雅美
                                      法  官  洪于智
                                      法  官  李麗珠
以上正本證明與原本無異。
不得上訴。
                                      書記官  陳禹任
中    華    民    國   100    年    6     月    2     日
附錄：本案論罪科刑法條全文
中華民國刑法第339條（普通詐欺罪）
意圖為自己或第三人不法之所有，以詐術使人將本人或第三人之
物交付者，處5年以下有期徒刑、拘役或科或併科1千元以下罰金
。
以前項方法得財產上不法之利益或使第三人得之者，亦同。
前二項之未遂犯罰之。